【裁判字號】    98,易,342
【裁判日期】    980826
【裁判案由】    詐欺
【裁判全文】
臺灣臺中地方法院刑事判決               98年度易字第342號
公  訴  人  臺灣臺中地方法院檢察署檢察官
被      告  甲○○
上列被告因詐欺案件，經檢察官提起公訴（97年度偵字第5469號
），本院判決如下：
   主  文
甲○○共同意圖為自己不法之所有，以詐術使人將本人之物交付
，累犯，處有期徒刑陸月，如易科罰金，以新臺幣壹仟元折算壹
日。
    事  實
一、甲○○前於民國94年間，因施用毒品案件，經本院判處有期
    徒刑6月，甫於95年6月27日易科罰金執行完畢。詎其仍不知
    悔改，明知一般人無故取得他人金融帳戶使用之行徑常與財
    產犯罪之需要密切相關，且取得他人存摺之目的在於詐取財
    物，可預見將自己之金融機構帳戶存摺、提款卡、印章、密
    碼，交予他人使用，可能因此供不法詐騙份子利用以詐術使
    他人將款項匯入後，再予提領運用，並可能因而幫助他人從
    事詐欺犯罪，竟仍基於縱使他人持其所請領之金融機構帳戶
    作為存取詐取款項之用，亦不違背其本意之不確定故意，於
    96年7 月3日，向第一商業銀行太平分行申請00000000000號
    帳戶（起訴書誤載為00000000000號，業經公訴檢察官更正
    ），並將該存摺、提款卡、密碼等物，以新臺幣2,000元代
    價提供予某真實姓名不詳綽號「阿林仔」之成年詐欺不法份
    子使用，而容任他人使用其持有之上開帳戶遂行財產犯罪。
    該「阿林仔」所屬之詐欺不法份子取得上開帳戶存摺、提款
    卡等物後，即意圖為自己不法之所有，為下列行為：
（一）該詐欺不法份子於96年7月6日，以香港政府查扣款項為由
      向乙○○詐稱：渠為臺灣臺北地方法院檢察署檢察官，乙○○涉及洗錢，要乙○○將帳戶內之存款領出交保管云云
      ，致乙○○陷於錯誤，依該詐欺不法份子指示，於同日匯
      款新臺幣26萬元至甲○○前開帳戶內，並經該詐欺不法份
      子持甲○○提款卡，以正確密碼陸續以ATM跨行提領其中
      10 萬元。
（二）該詐欺不法份子於96年7月6日，以理財申貸為由，要求戊○○將甲○○上開帳戶設定為約定帳戶，惟因戊○○前於
      96年6月中遭詐欺不法份子以相同手法詐騙，於96年7月5
      日匯入32萬440元至吳承遠華僑銀行00000000000000號帳
      戶（經檢察官另行偵辦），故戊○○未依詐騙集團指示操
      作，並隨即報警，將上開帳戶設為警示帳戶。
二、嗣甲○○復於96年7月9日，在「阿林仔」之邀約，加入前開
    詐欺集團，其遂共同基於為自己不法所有之犯意聯絡，於同
    日上午11時許，在臺中縣太平市○○路53號第一銀行太平分
    行，由該詐欺不法份子另行僱用之丁○○負責在外監督（丁○○所涉詐欺犯行，業經本院另行判處有期徒刑10月確定）
    ，甲○○持帳戶存摺、印章等物，提領上揭乙○○匯入之其
    餘16萬元款項，惟因該帳戶已設為警示帳戶，未順利領得，
    甲○○即將其前開帳戶資料再交由「阿林仔」，嗣因丁○○
    形跡可疑，而為警方當場查獲，再依丁○○所供，查知係監
    看甲○○提款，經通知甲○○到案說明，而查悉上情。
三、案經彰化縣警察局移送臺灣彰化地方法院檢察署呈請臺灣高
    等法院臺中分院檢察署核轉臺灣臺中地方法院檢察署檢察官
    偵查起訴。
    理  由
壹、證據能力方面：
    按被告以外之人於審判外之言詞或書面陳述，除法律有規定
    者外，不得作為證據，刑事訴訟法第159 條固定有明文，惟
    被告以外之人於審判外之陳述，雖不符同法第159 條之1 至
    之4 規定，而經當事人於審判程序同意作為證據，法院審酌
    該言詞陳述或書面陳述作成時之情況，認為適當者，亦得為
    證據；又當事人、代理人或辯護人於法院調查證據時，知有
    第159 條第1 項不得為證據之情形，而未於言詞辯論終結前
    聲明異議者，視為有前項之同意，同法第159 條之5 亦定有
    明文。查本判決所引用之下列各項證據方法之證據能力，被
    告及檢察官於本院準備程序時均表示無意見，且於本院審理
    中調查證據時，知有刑事訴訟法第159 條第1 項不得為證據
    之情形，亦未於言詞辯論終結前聲明異議，且本院審酌該等
    證據作成之客觀情況均無不當，並無不宜作為證據之情事，
    依刑事訴訟法第159 條之5 之規定，認均具有證據能力。
貳、實體方面：
一、訊據被告甲○○固坦承於上揭時、地交付上開帳戶存摺、提
    款卡、印章、密碼予「阿林仔」，並於96年7月9日上午9時
    許，受「阿林仔」之託，前往臺中縣太平市○○路53號第一
    銀行太平分行提領該帳戶內款項等情，惟仍否認有何詐欺犯
    行，辯稱：當初向地下錢莊人員借款，對方自稱「阿林仔」
    之人要伊交付上開帳戶資料幫伊申請信用卡，且怕伊自行將
    錢領走，才會請伊將提款卡交出，之後「阿林仔」稱有匯錢
    至伊上開帳戶內，要伊前往領錢，伊才去領，因密碼不符沒
    有領到，不知道這些錢是乙○○受詐騙匯入的錢，伊沒有共
    犯詐欺犯行云云。惟查：
（一）第一商業銀行太平分行00000000000號帳戶為被告於96 年
      7月3日申請使用一情，為被告所自承，並有第一商業銀行
      存款開戶申請書、印鑑卡、被告身份證、健保卡影本各1
      份在卷可稽（附於警卷第25頁第28頁）。
（二）而被害人乙○○、戊○○於前揭時、地，因遭詐欺不法份
      子詐騙，指示匯款至被告上開帳戶，被害人乙○○並因此
      匯款26萬元至被告前揭帳戶內，旋遭人以正確密碼陸續以
      ATM跨行提領其中10萬元等情，業據證人即被害人乙○○
      於警詢、偵訊、被害人戊○○於警詢中指訴綦詳，並有乙○○匯款之入戶電匯通知單1份（附於96年度偵字第651 6
      號卷第37頁）及第一商業銀行於96年10月4日以一太平字
      第173號函附被告之上開帳戶存摺往來明細表1份（附於同
      偵字卷第60頁至第62頁）在卷可按，足認，被告前揭帳戶
      確已供該詐欺不法份子作為詐欺取財犯罪使用無疑。
（三）按我國金融機構對於開立帳戶並無特殊資格及使用目的之
      限制，故凡有正當目的使用金融機構帳戶之必要者，均可
      自行前往申請開立帳戶，殊無借用他人帳戶使用之理，又
      有犯罪意圖者，非有正當理由，竟提供金錢代價徵求他人
      之帳戶，則客觀上可預見其目的，係供為某筆資金之存入
      ，後再行領出之用，且該筆資金之存入及提領過程係有意
      隱瞞其流程或避免行為人身分曝光之用意，一般人本於通
      常認知能力均甚易於瞭解 ，被告上開帳戶既係其親自持
      身份證、健保卡雙證件辦理，此自應為其所得認知。況現
      今媒體報導中，或以購物付款設定錯誤、中獎、退稅、家
      人遭擄、信用卡款對帳或提款卡密碼外洩，疑似遭人盜領
      存款等事由，利用他人帳戶作為轉帳受款帳戶，詐騙被害
      人至金融機構櫃檯電匯，抑或持提款卡至自動櫃員機依其
      指示操作，使被害人在不知情之狀況下依指示操作轉出款
      項後，隨即將之提領一空之詐騙手法，層出不窮，被告為
      民國32年生，有其年籍資料在卷可按，係智慮成熟並具相
      當知識及社會經驗之人而言，對此一犯罪型態，自難諉為
      不知。再者，帳戶之存摺、提款卡及密碼，均係關乎個人
      金融信用及隱私之重要物件，縱親如父母子女或夫妻，衡
      情若非出於特殊事由或目的，即無任意將之交由他方保管
      或使用，遑論將之提供不相熟識之他人使用。被告自承有
      將上開帳戶存摺、提款卡、密碼以2,000元代價交給「阿
      林仔」之人使用等語（參見本院卷第42頁、第100頁筆錄
      ），惟對於交付的原因初係辯稱：因向地下錢莊借錢，才
      交付上開資料云云，後又辯稱：「阿林仔」之人要伊交付
      上開帳戶資料幫伊申請信用卡，且怕伊私自將錢領走，才
      將伊存摺、提款卡、密碼取走云云，前後已屬不一，況且
      所謂「阿林仔」之人，被告連其真實姓名、資料均不知，
      本院無從查證確有此情，而證人己○○到庭僅證述：曾聽
      甲○○說：對方要甲○○去開戶，裡面要放錢，有錢出入
      辦信用卡會比較快出來云云，因證人己○○上揭證詞內容
      係聽被告轉述，並非其親自見聞，屬傳聞證據，無證據能
      力，不足憑採。又按現今銀行發行信用卡實務，民眾向銀
      行辦理信用卡貸款時，須個人親自辦理、提供個人之身分
      證明文件外，並須敘明其個人之工作狀況、收入金額及相
      關之證明資料，經銀行透過聯合徵信調查申請人之債信再
      決定是否發給信用卡，以及該行所容許之信用額度，被告
      委由「阿林仔」之人辦理信用卡借款時，已一反上開作業
      常態，其非但未親自辦理，亦未提供任何身分證明文件或
      有關其個人工作及收入文件，亦未填寫任何信用卡申請書
      予「阿林仔」，即先行開立帳戶，並將提款卡及密碼交付
      「阿林仔」，顯與上述之商業習慣相違。況且，被告為上
      開帳戶申請人，已如前述，申請人本人仍可再向銀行申請
      補辦提款卡、密碼，則交出該帳戶提款卡、密碼，並不能
      達到防止被告提款之目的，被告上開辯稱並不合理。何況
      被告竟仍因此而收受2,000元代價（參見本院卷第100頁筆
      錄），亦與委任他人處理事務應由委任人給付報酬之常理
      不合，從而，被告在知悉他人持有其帳戶之提款卡及密碼
      ，即有可能以該帳戶作為詐騙被害人匯款之工具，再以其
      所交付之提款卡、密碼提領，但其卻仍對此一可能之危害
      莫不關心，仍率然將該提款卡及密碼交付他人使用。致使
      該帳戶終被利用為犯詐欺取財罪之出入帳戶使用，此當為
      被告所能預見，且其發生並未違反被告本意，是被告有幫
      助不法之徒利用其帳戶犯詐欺取財罪之不確定故意已至為
      顯然。
（四）而之後被告自承於96年7月9日上午11時許，受「阿林仔」
      之指示，持前揭帳戶存摺、印章前往臺中縣太平市○○路
      53號第一銀行太平分行提領帳戶內現金，領錢時即有見到
      匯款至上開帳戶之人係乙○○等語（參見本院卷第100 頁
      筆錄），核與證人即在上揭時、地監看被告領錢之丁○○
      證述：於96年7月9日上午，綽號「小劉」之男子載伊前往
      臺中縣太平巿中興路53號第一銀行太平分行，「小劉」先
      下車與甲○○接洽，並將銀行金融帳簿交給甲○○，然後
      指示伊在場監控甲○○提款等語（參見警卷第2頁筆錄）
      相符，並有被告在上開銀行外遭攝影之翻拍照片2張（附
      於警卷第30頁）在卷可參，則被告於取得上開帳戶存簿，
      並得悉匯款人係乙○○情形下，仍應允前往提款甚明。上
      開帳戶於同年月6日因被害人戊○○報警，將上開帳戶設
      為警示帳戶一情，業經證人戊○○證述在卷，並經第一商
      業銀行於96年10月4日以一太平字第173號函覆說明在卷可
      稽（附於同偵字卷第60頁），則被告於96年7月9日雖因而
      無法順利提領，仍無解於被告有前往提領被害人乙○○遭
      詐騙款項之取款行為甚明。況且被告自承，其之後仍將帳
      戶存摺、提款卡等資料交還「阿林仔」之人等語（參見警
      卷第8頁筆錄），益徵，上開帳戶係由被告提供予該詐騙
      集團成員使用，之後進而同意代為領取款項甚明，被告前
      開辯解，為卸責之詞，無足憑採。
（五）綜上所述，本案事證明確，被告犯行已經證明，應依法論
      科。
二、按刑法上之幫助犯，係對於犯罪與正犯有共同之認識，而以
    幫助之意思，對於正犯資以助力，而未參與實施犯罪之行為
    者而言（最高法院75年度臺上字第1509號判決、88年度臺上
    字第1270號判決意旨可資參照）。次按，凡以自己犯罪之意
    思而參與犯罪，無論其所參與者是否犯罪構成要件之行為，
    皆為正犯，其以幫助他人犯罪之意思而參與犯罪，其所參與
    者，苟係犯罪構成要件之行為，亦為正犯，必以幫助他人犯
    罪之意思而參與犯罪，其所參與者又為犯罪構成要件以外之
    行為，始為從犯。又刑法上之幫助犯，固以幫助他人犯罪之
    意思而參與犯罪構成要件以外之行為而成立，惟所謂以幫助
    他人犯罪之意思而參與者，指其參與之原因，僅在助成他人
    犯罪之實現者而言，倘以合同之意思而參加犯罪，即係以自
    己犯罪之意思而參與，縱其所參與者為犯罪構成要件以外之
    行為，仍屬共同正犯，又所謂參與犯罪構成要件以外之行為
    者，指其所參與者非直接構成某種犯罪事實之內容，而僅係
    助成其犯罪事實實現之行為而言，苟已參與構成某種犯罪事
    實之一部，即屬分擔實施犯罪之行為，雖僅以幫助他人犯罪
    之意思而參與，亦仍屬共同正犯，最高法院25年上字第2253
    號判例、27年上字第1333號判例意旨，可供依循。再按，刑
    法上所謂幫助他人犯罪，係指就他人之犯罪加以助力，使其
    易於實施之積極的或消極的行為而言。如在正犯實施前，曾
    有幫助行為，其後復參與犯罪構成要件之行為者，即已加入
    犯罪之實施，其前之低度行為應為後之高度行為所吸收，仍
    成立共同正犯，不得以從犯論，最高法院亦著有24年上字第
    3279號判例足資參照。則被告甲○○於前揭時、地提供上開
    帳戶之存摺、金融卡、印章及密碼供「阿林仔」等詐欺不法
    份子時，既已有供他人利用作為實行財產犯罪工具之預見及
    認識，則被告以一提供上開帳戶資料幫助詐欺之行為，使得
    詐欺不法份子分別詐騙被害人乙○○既遂、詐騙戊○○未遂
    ，為1行為觸犯數罪名而侵害數法益之想像競合犯，應依刑
    法第55條前段規定，從一重（即被害人乙○○部分）幫助詐
    欺取財既遂處斷，猶於其事後進一步參與至金融機構提領詐
    欺被害人乙○○犯罪所得贓款而從事「車手」工作，雖未全
    程參與詐欺過程，仍應認被告與「阿林仔」、監視提款狀況
    之丁○○等成員間，在詐欺取財合同意思範圍內，有互相利
    用他人之行為，分擔實行，共同達成詐欺之目的。是被告既
    參與詐欺取財罪構成要件之行為，已屬分擔實施犯罪之行為
    ，揆諸前開判例意旨及說明，被告所為應犯刑法第339條第1
    項詐欺罪，其參與犯罪構成要件之行為前之提供上開帳戶資
    料以幫助犯罪實施之低度行為，為後之高度行為所吸收，屬
    犯意提昇，應論以一詐欺取財罪之共同正犯。被告與「阿林
    仔」等詐欺不法成員及丁○○間，有犯意之聯絡及行為之分
    擔，均為共同正犯。未查被告前於94年間，因施用毒品案件
    ，經本院於94年12月19日以94年度訴字第3485號判處有期徒
    刑6月確定，甫於95年6月27日易科罰金執行完畢，有臺灣高
    等法院被告前案紀錄表在卷可稽，其受有期徒刑執行完畢後
    ，5年以內故意再犯本件有期徒刑以上之罪，為累犯，應依
    刑法第47條第1項規定加重其刑。爰審酌被告參與詐騙財物
    行為之角色，非擔任直接撥打電話向被害人詐財之關鍵地位
    ，然其不僅提供帳戶使該詐騙集團成員之犯罪所得獲得確保
    ，更進而親赴金融機構提領現款，有助長行騙之風，妨礙對
    於詐欺犯罪集團其餘成員之追查，使其愈肆無忌憚，加深犯
    罪之猖獗，其參與犯罪之程度仍不得輕忽，並造成被害人之
    損害，惡性非輕，然慮及被告年事已高，經濟能力困窘，一
    時失慮致罹刑章，及其動機、目的、手段、智識程度，暨犯
    之態度等一切情狀，量處如主文所示之刑，並諭知易科罰金
    之折算標準，以示懲儆。至公訴人雖認被告除交付帳戶外，
    另行起意加入詐騙集團負責領款，其行為之可非難性較諸單
    純提供帳戶供人匯入詐騙款項之幫助詐欺者為高，具體求處
    1年4月之有期徒刑等語，惟本院考量卷證中被告本案犯案之
    情節，認對被告量處主文所示之刑罰，已足生懲儆之效，附
    此敘明。
據上論斷，應依刑事訴訟法第299條第1項前段，刑法第339條第1
項、第28條、第55條前段、第41條第1項、第47條第1項，刑法施
行法第1條之1第1項、第2項前段，判決如主文。
本案經檢察官丙○○到庭執行職務。
中    華    民    國    98    年    8    月     26    日
                  刑事第八庭    審判長法  官  黃家慧
                                      法  官  黃炫中
                                      法  官  黃賢婷
以上正本證明與原本無異。
如不服本判決，應於收受送達後10日內向本院提出上訴書狀；並
應敘述具體理由；其未敘述上訴理由者，應於上訴期間屆滿後20
日內向本院補提理由書（均須按他造當事人之人數附繕本）「切
勿逕送上級法院」。
                                      書記官  江美琪
中    華    民    國    98    年    8    月     26    日
附錄本案論罪科刑法條全文：
中華民國刑法第339條第1項
意圖為自己或第三人不法之所有，以詐術使人將本人或第三人之
物交付者，處5年以下有期徒刑、拘役或科或併科1千元以下罰金
。


司法院資訊處製作；財團法人民間司法改革基金會備份。
